臺灣高等法院高雄分院民事裁定
111年度聲再字第4號
再審聲請人  連恒良  
再審相對人  郭韋朱  
上列聲請人因與相對人郭韋朱間訴訟救助聲請再審事件，對於中
華民國110年12月30日本院110年度聲再字第2號所為裁定提出異
議及聲請再審，本院裁定如下：
    主  文
異議及再審之聲請均駁回。
再審聲請費用由聲請人負擔。 
    理  由
一、按抗告法院之裁定，以抗告不合法而駁回者，不得再為抗告
    。但得向原法院提出異議，民事訴訟法第486 條第2 項定有
    明文。又前項異議，準用對於法院同種裁定抗告之規定；受
    訴法院就異議所為之裁定，不得聲明不服，此觀同法第486
    條第3項準用第484條第2項及第3項規定自明。本院民國110
    年12月30日110年度聲再字第2號（下稱前案）裁定以聲請人
    所為異議為無理由，而再審之聲請因未繳納裁判費及未提出
    再審聲明，而不合法，駁回異議及再審之聲請（下稱系爭裁
    定），依上揭規定，對系爭裁定不得再聲明不服或為抗告。
    本件聲請人對於系爭裁定於111年2月7日提出「民事聲明異
    議暨聲請再審狀」，核其內容係對系爭裁定聲明不服，應視
    為提出異議及聲請再審，合先敘明。
二、次按，民事訴訟法第77條之17第1項規定，提起再審之訴，
    應按起訴法院之審級，依民事訴訟法第77條之13、第77條之
    14及第77條之16規定繳納裁判費，此為法定必備之程式。次
    按「再審之訴，應以訴狀表明下列各款事項，提出於管轄法
    院為之：一、當事人及法定代理人。二、聲明不服之判決及
    提起再審之訴之陳述。三、應於如何程度廢棄原判決及就本
    案如何判決之聲明。四、再審理由及關於再審理由並遵守不
    變期間之證據。再審訴狀內，宜記載準備本案言詞辯論之事
    項，並添具確定終局判決繕本或影本」、「裁定已經確定，
    而有第496條第1項或第497條之情形者，得準用本編之規定
    ，聲請再審」，民事訴訟法第507條、第501 條定有明文。
    另按對於確定判決提起再審之訴，應依民事訴訟法第501條
    第1項第4款規定表明再審理由，此為必須具備之程式。所謂
    表明再審理由，必須指明確定判決有如何合於民事訴訟法第
    496 條第1 項各款或同法第497 條所定法定再審事由之具體
    情事，始為相當，否則其訴即屬不合法，毋庸命其補正，逕
    以裁定駁回之。
三、異議及聲請再審意旨略以：法院於訴訟程序上公開心證、表
    明法律見解、賦予當事人提出事實、證據及法律見解之機會
    ，為證據提出所必要之程序；法院於調查證據前，應將訴訟
    有關之爭點曉諭當事人；調查證據結果，應曉諭當事人為辯
    論；審判長應注意令當事人就訴訟關係之事實及法律，為適
    當完全之辯論，並應向當事人發問或曉諭，令其為事實上及
    法律上陳述、聲明證據或為其他必要之聲明及陳述，其所聲
    明或陳述有不明瞭或不完足者，應令其敘明或補充之。憲法
    第16條、民事訴訟法第121條第1項、第296之1條第1項、第2
    97條第1項、第199條、聯合國之公民與政治權利國際公約第
    2條第2項、第3項第1、2款分別定有明文。又民事裁判無異
    於刑事裁判，發現該案件認定之事實與所採用證據顯屬不符
    ，自屬裁判違背法令。又審理事實之法院對於案內一切證據
    ，除認為不必要者外，均應詳為調查，依調查所得心證為判
    斷事實之基礎，故證據雖已調查而其內容尚未明瞭者，即與
    未經調查無異，仍屬民事訴訟法第209條應於言詞辯論期日
    調查之證據而未予調查，或同法第469條第1項第6款裁判不
    備理由或理由矛盾者之當然違背法令，刑事訴訟法第379條
    第10款亦有明文。另所謂自由心證請詳見司法院裁判書用語
    辭典查詢系統及民事訴訟法第222條第1、3、4項；所謂無資
    力，應依最高法院88年度台聲字第582號裁定理由辦理。爰
    對抗告裁定提出異議、聲請再審，請求廢棄抗告裁定等語。
四、經查：
　㈠聲請人對系爭裁定聲請再審，惟未繳納再審裁判費，經本院
    於111年2月16日以裁定命其於5日內補正，聲請人已於111年
    2月18日收受，惟逾期仍未補正，有本院送達證書及查詢表
    可憑（見本院卷第13、15頁），其再審之聲請自非合法，應
    予以駁回。
　㈡聲請人雖併以前開理由對系爭裁定提出異議，惟聲請人於前
    案既經通知未依法繳納再審裁判費，系爭裁定以聲請人未納
    再審費用為由駁回聲請人之再審聲請，核無不合。聲請人復
    未指明系爭裁定有何違法之處，是聲請人提出異議，為無理
    由，應予駁回。
五、據上論結，本件異議為無理由，聲請再審為不合法，爰裁定
    如主文。
中　　華　　民　　國　　111 　年　　3 　　月　　9 　　日
                          民事第二庭
                               審判長法  官  黃國川
                                     法  官  何佩陵
                                     法  官  李怡諄
以上正本證明與原本無異。
本件不得抗告。
中　　華　　民　　國　　111 　年　　3 　　月　　9 　　日
                                     書記官  梁美姿